臺灣高等法院臺中分院交通事件裁定　　 100年度交抗字第61號
抗　告　人
即受處分人　周立群
上列抗告人因聲明異議案件，不服臺灣臺中地方法院中華民國99
年11月30日所為裁定（99年度交聲字第4084號），提起抗告，本
院裁定如下：
    主  文
抗告駁回。
    理  由
一、抗告意旨略以：抗告人即受處分人周立群（下稱抗告人）於
    民國99年10月16日12時50分許騎乘車號ILW-570重型機車於
    臺中市○○路、北平路處未按規定兩段式左轉之違規情形，
    經臺中市警察局第二分局立人派出所員警當場攔停，並依道
    路交通管理處罰條例第48條第1項第2款規定以中市警交字第
    GF0000000號舉發，惟查該路段未規劃機車待轉區○○○道
    路交通標線號誌設置規則第173條規定，黃色網狀線為告示
    駕駛人禁止在標線範圍內臨停，防止交通阻塞，且佔用直行
    車輛之行進路權易生危險，標誌與標線相互矛盾，用路人行
    經該處頓時進退維谷不知所措，此為無庸爭辯之明顯缺失；
    道路交通安全工程與管理之約束，旨在透過妥善、設計與施
    工，俾能提供無安全顧慮之行走環境，且用路人若具備良好
    交通行為，而無良好運輸環境亦易發生事故，亦即若公路口
    設計不佳，含有許多潛在衝突點，即會增加肇事之機率與爭
    議，再良好的法律規章亦需有良善的執法人，一昧的偏執「
    徒法不足以自行」，誠摯建請承審法官親赴現地（或紙上模
    擬）用同理心感受用路人當下心境，於路肩耐心停等並依號
    誌左轉與停滯黃色網狀線皆要違規受罰是何感觸？並指導行
    經該路口應如何正確左轉方不至於違規（因該路口至今缺失
    仍未改善，用路人怨聲載道延伸爭議）云云，爰提起抗告等
    語。
二、按汽車駕駛人轉彎時不依標誌、標線、號誌指示者，處新臺
    幣（下同）600元以上1800元以下罰鍰，並計違規點數1點，
    道路交通管理處罰條例第48條第1項第2款及第63條第1項第1
    款定有明文。而道路交通管理處罰條例所稱之汽車自係包括
    機器腳踏車在內，同條例第3條第8款亦有明文。又機器腳踏
    車行駛至交岔路口，其轉彎，應依標誌或標線之規定行駛；
    無標誌或標線者，內側車道設有禁行機車標誌或標線者，應
    依兩段方式進行左轉，不得由內側或其他車道左轉，道路交
    通安全規則第99條第2項第1款定有明文。次按人民違反法律
    上之義務而應受行政罰之行為，法律無特別規定時，雖不以
    出於故意為必要，仍須以過失為其責任條件。但應受行政罰
    之行為，僅須違反禁止規定或作為義務，而不以發生損害或
    危險為其要件者，推定為有過失，於行為人不能舉證證明自
    己無過失時，即應受處罰（司法院大法官會議第275號解釋
    意旨參照）。行政罰法第7條第1項亦有明文規定：「違反行
    政法上義務之行為非出於故意或過失者，不予處罰」，是以
    因故意或過失違反行政法上義務之行為，即應處罰。
三、抗告人於99年10月16日12時50分許，駕駛車牌號碼ILW-570
    號重型機車，於臺中市○○路、北平路口處，因騎機車未依
    兩段式左轉（往北平路二段4號方向）之違規情形，經臺中
    市警察局第二分局立人派出所員警當場攔停，並依違反道路
    交通管理處罰條例第48條第1項第2款規定以中市警交字第GF
    0000000號舉發違反道路交通管理事件通知單當場掣單舉發
    其違規行為。嗣抗告人於舉發單所載應到案期間到案表示不
    服其舉發，經原處分機關交通部公路總局臺中區監理所臺中
    監理站（下稱原處分機關）函請舉發單位調查結果，仍認抗
    告人有上開違規行為，乃於99年11月15日以裁監稽違字第裁
    61-GF0000000號違反道路交通管理事件裁決書裁處罰鍰600
    元，並記違規點數1點等情，有前開舉發違反道路交通管理
    事件通知單及違反道路交通管理事件裁決書各1份在卷可稽
    （見原審卷第14頁），並為抗告人所自承，是抗告人於上開
    時、地，確有機車未依規定二段式左轉之違規行為，應堪認
    定。抗告人於99年11月17日向原審聲明異議，嗣經原審於99
    年11月30日以99年度交聲字第4084號交通事件裁定異議駁回
    在案，亦有上開交通事件裁定1份在卷可憑。
四、經查：
（一）本件抗告人以該路口處僅有機慢車應行二段式左轉標誌，
      但路面未劃設機車待轉區○○路口處有黃色網狀線及斑馬
      線，使伊無所適從云云置辯，惟查：
  １、上開道路交通安全規則第99條第2項第1款之規定係以法律
      明文機器腳踏車行駛至交岔路口，無標誌或標線者轉彎方
      式之規範，本不待主管機關劃設或設置標線、標誌為必要
      ，倘內側車道設有禁行機車標誌或標線者，即應依兩段方
      式進行左轉，不得由內側或其他車道左轉，縱另設有標線
      或標誌，亦僅具提醒、督促駕駛人注意之作用而已，並非
      以有無設有「二段式左轉之標線或標誌」及規劃「機車待
      轉區」，作為判定該路口是否應二段式左轉之處罰依據。
      觀之舉發地點之臺中市○○路號誌燈桿上確設有機車兩段
      式左轉之指示牌1面，有抗告人申訴狀檢附之現場照片1幀
      在卷可稽（見原審卷第12頁），且抗告人所駕駛行經之臺
      中市○○路其內側車道均為禁行機車之快速車道，有臺中
      市警察局第二分局99年10月29日中分二警交字第09900304
      24號函及其檢附之大雅路道路畫置有禁行機車字樣採證照
      片2幀在卷可憑（見原審卷第8至9頁）及網路地圖1份在卷
      足憑。是本件抗告人騎乘機車行駛於臺中市○○路欲左轉
      進入同市○○路○段時，無論現場有無規劃「機車待轉區
      」之標誌，依據該路段現場內側車道設有禁行機車標線，
      均應為兩段式左轉至明。抗告人為合法考領重型機車駕照
      之人，就上開道路交通安全規則之規定，自有知悉之義務
      ，尚不得以舉發路口未規劃「機車待轉區」為由，即認得
      解免違反交通法規之責任。
  ２、抗告意旨另爭執舉發路口另設置黃色網狀線及斑馬線有所
      不當，致使其無所適從云云，惟究應於何處所設置標誌、
      標線及號誌者，本屬主管機關行政裁量之權限，用路人倘
      若認禁制標線之行政處分違法或失當而有所不服，自得循
      序提起訴願及撤銷訴訟尋求救濟，惟於道路交通標誌、標
      線、號誌尚未變更前，仍有依法遵循之義務。本件抗告人
      行經舉發路段本有依法為兩段式左轉之義務，雖於該臺中
      市○○路○段與大雅路交叉路口同時有黃色網狀線與斑馬
      線，然兩者標線並未重疊，是無影響於抗告人於舉發路口
      應為兩段式左轉之法定義務，並不具有義務衝突之情事，
      抗告人以此所辯，均無礙於本院對抗告人違規行為之認定
      。且抗告人既已知悉該路口設有「機慢車兩段左轉」標誌
      等情，依上開司法院大法官會議第275號解釋意旨，抗告
      人之違規行為，已違反上開禁止規定及作為義務，先推定
      為有過失，且衡諸卷證，未有抗告人舉證證明自己無過失
      之相關事證可供本院審酌，是依行政罰法第7條第1項之規
      定，抗告人對於該違規行為即屬有過失，原處分機關依據
      首揭規定及違反道路交通管理事件統一裁罰基準及處理細
      則第43、44及67條，裁處受處分人罰鍰600元，並記違規
      點數1點之處分，並無違誤。
（二）另抗告人請求本院會勘舉發路段之交通號誌云云，惟依上
      所述，當無動搖本院認定抗告人違規行為屬實之認定，亦
      對全案情節裁判本旨無影響，應無會勘之必要，是抗告人
      上開所請，自難准許，併此說明。
五、綜上所述，原審裁定駁回抗告人之異議，經核並無不合。抗
    告意旨執陳詞指摘原裁定不當，尚難供本院認定原審裁定不
    當之參酌，其抗告為無理由，應予駁回。
據上論斷，應依道路交通案件處理辦法第25條，刑事訴訟法第41
2條，裁定如主文。
中    華    民    國   100    年    1     月    24    日
            交通法庭審判長法  官  康  應  龍
                          法  官  黃  家  慧
                          法  官  楊  真  明
以上正本證明與原本無異。
不得再抗告。
                          書記官  李  淑  芬
中    華    民    國   100    年    1     月    24    日